最　高　行　政　法　院　裁　定
　　　　　　　　　　　　　　　　　　 96年度裁字第00190號
上　訴　人　甲○○
　　　　　　丙○○
　　　　　　乙○
被 上訴 人　國防大學（即原國防管理學院）
代　表　人　丁○○
上列當事人間因償還公費事件，上訴人對於中華民國94年8月31
日臺北高等行政法院94年度簡字第00082號判決，提起上訴，本
院裁定如下：
　　主  文
上訴駁回。
上訴審訴訟費用由上訴人負擔。
　　理  由
一、按對於適用簡易程序之裁判提起上訴或抗告，須經最高行政
    法院許可，且該許可以訴訟事件所涉及之法律見解具有原則
    性者為限，行政訴訟法第235條定有明文。所謂訴訟事件涉
    及之法律見解具有原則性，係指該事件所涉及之法律問題意
    義重大，而有加以闡釋之必要情形而言，如對於行政命令是
    否牴觸法律所為之判斷，或就同類事件所表示之法律見解與
    其他高等行政法院或本院所表示之見解互相牴觸，有由本院
    統一法律上意見或確認其意見之必要情形屬之。
二、上訴人甲○○原就讀被上訴人學校，因學業成績不及格，於
    民國（下同）79年2月5日遭被上訴人退學，被上訴人依當時
    「國軍各軍事學校退學開除學生賠償費用辦法」，請求上訴
    人甲○○應賠償其在校之各項費用，共計新台幣（下同）
    167,859元，經上訴人甲○○邀同其父母即上訴人乙○、丙
    ○○為保證人書立分期償付申請書，與被上訴人洽妥分期清
    償，嗣尚餘157,859元未清償，經被上訴人催繳均未獲置理
    ，遂提起本件行政訴訟。
三、原審判決上訴人等3人各應給付被上訴人157,859元，及自94
    年3月2日起至清償日止按年息百分之5計算之利息，其理由
    略以：（一）按行政機關基於其法定職權，為達成特定之行
    政目的，得於不違反法律規定之前提下，與人民約定提供某
    種給付，並使接受給付者負合理之負擔或其他公法上對待給
    付之義務，而成立行政契約關係。國軍各軍事學校招考入學
    之學生可享受公費及軍（士）官養成教育，於畢業後取得軍
    （士）官任用資格，惟學生在校期間如遭退學或開除學籍者
    ，應賠償其在校期間之費用，國防部就有關之賠償事宜訂有
    「國軍各軍事學校退學開除學生賠償費用辦法」，該辦法係
    主管機關為確保國家培養軍事人才之目的及財政支出之合理
    性而訂立，作為自願接受公費軍事教育學生訂立行政契約之
    準據，亦與法律規定無違，本件自得適用（司法院釋字第
    348號解釋參照）。（二）本件上訴人甲○○於77年11月5日
    進入被上訴人學校就讀，79年2月5日因學業成績不及格遭被
    上訴人退學，復依上訴人丙○○與乙○書立之分期償付申請
    書，上訴人雖以該分期償付申請書乃制式表格，由上訴人甲
    ○○簽署，其父母（即上訴人乙○、丙○○）沒有申請云云
    ，惟經被上訴人提出該分期償付申請書原本，其上有上訴人
    乙○、丙○○之印文，上訴人甲○○復不否認當時係由其母
    親（即上訴人丙○○）帶其本人及乙○之印章來蓋的，且其
    父親乙○亦知悉此事，自無從否認上揭分期償付申請書之真
    正。又上訴人乙○、丙○○就此分期償付申請書所應允賠償
    之費用，乃因其子即上訴人甲○○因退學而生之賠償費用，
    核無契約顯失公平之情形，上訴人主張該契約無效云云，自
    不足取，足認上訴人等就退學賠償事宜已與被上訴人成立行
    政契約（含公法上保證契約）。至被上訴人主張依兩造之契
    約及行為時國軍各軍事學校退學開除學生賠償費用辦法第2
    條所定，上訴人應賠償在校訓練期間所領薪餉、主副食費及
    副食加給、服裝費、教育訓練費、軍人子女教育補助費等共
    計167,859元，尚餘157,859元未清償一節，上訴人初對該金
    額有意見，嗣被上訴人提出賠償費用計算表原本後，即表示
    沒意見，參諸該計算表上所列金額與分期償付申請書上所載
    金額均為167,859元，堪信該金額應屬正確。（三）至上訴
    人辯稱被上訴人起訴狀欠缺代表人之簽章，首次起訴不合法
    ，應認被上訴人第2次遞狀方屬合法，故被上訴人合法起訴
    之時間為94年2月16日，且查被上訴人所附之退學命令之生
    效日為79年2月5日，被上訴人之請求權依民法第125條規定
    已罹於時效而消滅，上訴人自得拒絕給付云云，惟本件被上
    訴人係94年1月27日即起訴，有受理收文章戳在卷可稽，雖
    因被上訴人代表人之印章有欠缺，嗣經被上訴人於94年2月
    16日補正，既已於訴訟繫屬中補正，難認起訴有不合法之情
    形，故本件並無請求權逾15年時效之情形，上訴人主張時效
    抗辯自不足取。又上訴人主張被上訴人之催繳函通知上訴人
    ，同意延期、分期清償，惟依民法第755條之規定，除保證
    人已為同意外，不負保證責任云云，然本件上訴人甲○○並
    未依被上訴人之催繳書函辦理退學賠償費用延長分期清償期
    限及重新公證一節，為兩造所不爭，故本件並不符合民法第
    755條定期債務保證責任免除之情形，故上訴人此項抗辯亦
    不足取。從而，被上訴人之請求為有理由。又上訴人等雖分
    別依據不同之法律關係負賠償責任，然其債務係屬同一目的
    ，僅發生之原因有別，上訴人三人各負全部給付之義務，爰
    准被上訴人之請求等語。
四、上訴意旨略以：被上訴人於原審起訴狀欠缺代表人之簽章，
    為行政訴訟法第107條第1項第10款之起訴不合程式或不備其
    他要件，審判長應定期間先命補正，否則應裁定駁回之，詎
    原審罔顧同法第8、9、10條及第107條第1項但書之規定，係
    當然違背法令。況既未定期間命補正，則何來完成補正之情
    事，則被上訴人應以94年2月16日為訴訟繫屬之日，故原審
    認為被上訴人已完成補正，其判決即有判決不備理由及理由
    矛盾之違法。且若以94年2月16日為合法起訴時，則被上訴
    人之請求即有民法第125條時效消滅之適用，其請求已罹於
    時效等語。本院查：被上訴人於94年1月27日起訴時，起訴
    狀欠缺代表人之簽章，惟經原審於94年2月5日以電話通知被
    上訴人補正，被上訴人之送達代收人表示可以補正，嗣被上
    訴人果於94年2月16日補具蓋有代表人印章之起訴狀，有電
    話紀錄及起訴狀附原審卷可稽，其起訴程式之欠缺既已補正
    ，其原起訴即無不合程式之情形，抗告意旨徒以原審未以裁
    定書命被上訴人補正，則被上訴人自不可能補正云云，顯然
    對於補正程序並非必以裁定書為之之誤解。且經核上訴意旨
    亦無涉及法律見解具有原則性，而須由本院加以闡釋之必要
    ，上訴人提起上訴，不合首揭規定，不應許可，其上訴難謂
    合法，應予駁回。
五、依行政訴訟法第249條第1項前段、第104條、民事訴訟法第
    95條、第78條，裁定如主文。
中　　華　　民　　國　　96　　年　　1　　 月　　25　　日
                  第二庭審判長法  官　高　啟　燦
                              法  官  黃　璽　君
                              法  官　廖　宏　明
                              法  官　楊　惠　欽
                              法  官　林　樹　埔
以  上  正  本  證  明  與  原  本  無  異
中　　華　　民　　國　　96　　年　　1　　 月　　25　　日
　　　　　　　　　　　　　　　書記官　吳　玫　瑩
